臺灣高等法院高雄分院刑事判決　　　　 96年度上訴字第535號
上　訴　人　臺灣屏東地方法院檢察署檢察官
被　　　告　乙○○
指定辯護人　本院公設辯護人　孫妙岑
上列上訴人因被告違反毒品危害防制條例案件，不服臺灣屏東地
方法院95年度訴字第221 號中華民國95年12月29日第一審判決（
起訴案號：臺灣屏東地方法院檢察署94年度核退偵字第41號），
提起上訴，本院判決如下：
    主  文
上訴駁回。
    理  由
一、公訴意旨略以：被告乙○○意圖營利，基於販賣第二級毒品
    甲基安非他命之犯意，於民國93年9 月17日凌晨1 時57分許
    起至3 時16分許止，以其使用之0000000000號電話與黃建忠
    使用之0000000000號及0000000000號電話聯絡4 次，嗣雙方
    約在屏東縣屏東市○○○路○ 段28號之龍華加油站會合，由
    被告乙○○以新臺幣（下同）15,000元之價格，出售第二級
    毒品甲基安非他命1 大包（約18公克）給黃建忠施用。迄於
    同年月20日23時20分許，被告乙○○至位於屏東縣屏東市○
    ○○路○ 段320 號之百合卡拉OK後方停車場，欲至百合卡拉
    OK找朋友時，為警持搜索票當場查獲，並扣得被告乙○○持
    有之甲基安非他命17包（驗前毛重49.505公克，業經原審法
    院93年度簡上字第135 號乙○○施用毒品案件宣告沒收銷燬
    之）、吸食器1 組、空夾鏈袋22包、玻璃球管1 個（均經前
    開案件宣告沒收）、電子磅秤1 台及現金17,300元，因認被
    告乙○○涉有違反毒品危害防制條例第4 條第2 項之販賣第
    二級毒品罪嫌云云。
二、按犯罪事實，應依證據認定之，無證據不得認定犯罪事實；
    又不能證明被告犯罪者，應諭知無罪之判決；刑事訴訟法第
    154 條第2 項、第301 條第1 項分別定有明文。次按認定不
    利於被告之證據須依積極證據，苟積極證據不足為不利於被
    告事實之認定，即應為有利被告之認定，更不必有何有利之
    證據；又犯罪事實之認定，應憑證據，如無相當之證據，或
    證據不足以證明，自不得以推測或擬制之方法，以為裁判之
    基礎；最高法院30年上字第816 號判例、40年台上字第86號
    判例可資參照。
三、公訴人認被告乙○○涉有販賣第二級毒品罪嫌，係以證人黃
    建忠之證述，復有第二級毒品甲基安非他命、夾鏈袋、電子
    磅秤及現金扣案，並有0000000000號行動電話之承租人資料
    、通聯紀錄、原審法院93年度訴字第885 號黃建忠施用毒品
    案件判決書、0000000000號、0000000000號行動電話於93年
    9 月間之承租人資料、行政院衛生署管制藥品管理局檢驗成
    績書、龍華加油站地址查詢資料可證為其主要論據。訊據被
    告乙○○堅決否認有何販賣第二級毒品之犯行，辯稱：我沒
    有販賣第二級毒品甲基安非他命等語。
四、經查：
  (一)證人黃建忠雖於警詢時證稱：我於93年9 月17日向被告乙○
    ○購買第二級毒品甲基安非他命云云，惟其於偵查及原審均
    翻異其詞，其於偵查中改稱：我認識被告，但沒有向被告買
    過毒品，警詢時因警察一直逼我，說要辦我販毒，所以我才
    隨便說毒品是向被告買的，事實上，我的毒品是向「清仔」
    買的，他是打我的0000000000號行動電話給我，我不知道他
    的電話等語（見94年度核退偵字第41號卷第59、61頁）；其
    於原審另結證稱：我於警詢中說我向被告購買安非他命18公
    克價錢16,000元是亂說的，我於93年10月13日被查獲之22公
    克甲基安非他命是我於被查獲前2 、3 天向「阿義」買的，
    約花費14,000～15,000元，我曾與被告電話聯絡，但只是聊
    天，不是交易毒品等語（見原審卷第63頁反面至第65頁）。
    證人黃建忠之指訴前後不一，其於警詢中之指訴是否可信，
    仍非無疑。
  (二)證人黃建忠所使用之0000000000號行動電話曾於93年9 月17
    日1 時57分43秒、2 時28分43秒撥打被告所使用之00000000
    00號行動電話，被告所使用之上開行動電話則於同日2 時58
    分28秒、3 時16分3 秒撥打證人黃建忠所使用之上開行動電
    話等情，有0000000000號、0000000000號行動電話之承租人
    資料及通聯紀錄在卷可參（見94年度偵字第996 號卷第18頁
    、94年度核退偵字第41號卷第12頁、第13頁、第71頁），然
    被告所使用之上開電話前經屏東縣警察局屏東分局向臺灣屏
    東地方法院檢察署檢察官聲請發通訊監察書，監察期間自93
    年8 月18日起至93年9 月17日止，經臺灣屏東地方法院檢察
    署檢察官發通訊監察書後，被告所使用之上開電話因與其他
    單位碰線無法執行監察等情，有偵查報告、屏東縣警察局屏
    東分局通訊監察結束通知書、屏東縣警察局聲請通訊監察結
    果執行結果報告表附卷可稽（見原審卷第95頁、第96頁反面
    ），足見證人黃建忠於警詢時指稱向被告購買第二級毒品甲
    基安非他命之日期即93年9 月17日，係屬被告所使用之上開
    電話遭司法警察單位執行通訊監察之期間，而被告與證人黃
    建忠於當日亦確實有密集通聯之情形，倘若被告與證人黃建
    忠於該日係經由上開行動電話聯絡買賣甲基安非他命，衡諸
    常情，司法警察單位理應依據通訊監察內容旋即查獲被告販
    賣甲基安非他命予黃建忠，而本件竟無司法警察單位檢具被
    告與證人黃建忠於93年9 月17日之電話通訊監察內容為證據
    ，則被告與證人黃建忠上開行動電話通聯內容是否關乎被告
    販賣甲基安非他命予證人黃建忠，即有可疑。上開通聯紀錄
    僅能證明被告與證人黃建忠於93年9 月17日確有以上開行動
    電話聯絡之事實，但不能證明電話通話內容係有關販賣甲基
    安非他命，因此，上開通聯紀錄不能證明被告確有販賣甲基
    安非他命予證人黃建忠之犯行。
  (三)又證人黃建忠雖於警詢時稱：我於93年9 月17日最後一次向
    被告購買甲基安非他命，重量18公克云云，惟證人黃建忠於
    93年10月13日為警查獲時，經警扣得重達毛重22公克之第二
    級毒品甲基安非他命3 包等情，業據其證述明確，並有扣押
    物品清單可參（見核退偵字第41號卷第95頁），核與其所稱
    最後1 次於93年9 月17日向被告購買重約18公克甲基安非他
    命之重量不符，參以證人黃建忠曾因施用毒品案件，分別於
    93年8 月15日、同年10月1 日、同年月13日、同年12月1 日
    、94年1 月29日為警查獲，而關於其持有之第二級毒品甲基
    安非他命之來源，於93年8 月15日警詢時供稱：是我向劉鐵
    文要的；於同年10月1 日警詢時供稱：是在潮州鎮運動公園
    前向綽號「明智」男子購買；於同年12月1 日警詢時供稱：
    向綽號「松仔」之男子購買；於94年1 月29日警詢時供稱：
    向綽號「清仔」的男子購買，有警詢筆錄4 份在卷可憑（見
    原審卷第137 至167 頁），足見證人黃建忠應另有毒品來源
    ，則其於警詢中指稱向被告購買第二級毒品甲基安非他命云
    云，仍需其他佐證始得採信。而證人黃建忠於警詢時先則陳
    稱：由被告以電話與我聯絡，我向被告購買甲基安非他命18
    公克價金16,000元云云，後則陳稱：我撥打被告之行動電話
    聯絡，向被告購買甲基安非他命18公克價金15,000元云云，
    指訴不一，且與其嗣後於偵查及原審之陳述不符，又無其他
    佐證，則證人黃建忠於警詢中之陳述並無具有較可信之特別
    情況，自不得作為認定被告犯行之證據。
  (四)再證人甲○○雖於警詢時證稱：我是向住潮州鎮綽號小芳之
    女子購買毒品，有很多次，記不得幾次了，每次買1,000 元
    至2,000 元不等，購買的地點是在屏東市○○○路○ 段320
    號百合卡拉OK後側荒廢屋子的2 樓房間，小芳就是乙○○，
    她居無定所，但每日會有5 、6 小時在屏東市○○○路320
    號百合卡拉OK後側荒廢屋子的2 樓房間，因為有很多毒品人
    口會在那個地方向她買東西，我都是打她手機0000000000號
    與她連絡，最後1 次是93年9 月20日1 時許，以2,000 元在
    屏東市○○○路○ 段320 號百合卡拉OK後側荒廢屋子的2 樓
    房間向她購買云云（見原審卷第133 頁以下）。惟證人即查
    獲證人甲○○之承辦員警雷武君於原審另證稱：本案線索是
    根據證人指認筆錄，證人是另案毒品案涉嫌人，我們希望他
    提供毒品來源，以利幫他請求減刑，證人供出毒品來源是乙
    ○○及另1 未遭查獲之人，乙○○不是該集團主要販賣毒品
    之人，證人供稱曾向乙○○買過毒品，證人有帶我們去現場
    ，該處是1 個廢棄卡拉OK2 樓，平常很少人去，乙○○他們
    曾經在該處活動過一段時間，證人也是，聲請搜索票前有去
    過復興南路一段320 號百合卡拉OK觀察過2 次，搜索當天也
    在現場埋伏很久，前幾天都沒有看到乙○○在現場出入，查
    獲當天我們是先到現場有看到男性嫌疑人，當時我們認為乙
    ○○是持有二級毒品，因為她無法交代金錢來源，當時是呈
    報乙○○吸食及持有二級毒品，我們認為當時查獲的事證無
    法證明乙○○有販賣毒品之行為，事後沒有做關於販賣毒品
    之後續調查，筆錄中證人所留之手機號碼是該證人所使用之
    號碼，我曾經以該電話跟他聯絡，依我所見，乙○○確實沒
    有在現場出現，除了該證人指證乙○○販賣毒品外，沒有其
    他證人指證等語（見原審卷第103 頁至第105 頁正面），且
    依卷附被告乙○○所使用之0000000000號行動電話通聯紀錄
    所示（見94年度核退偵字第41號卷第12頁以下），上開電話
    自93年9 月17日起至同年月20止均無與證人甲○○所使用之
    0000000000號行動電話聯繫。綜合上情，證人甲○○所稱被
    告每日會有5 、6 小時在屏東市○○○路320 號百合卡拉OK
    後側荒廢屋子的2 樓房間內等情，核與證人雷武君於現場埋
    伏後所述被告幾天未在上開處所出現之事實，有所不符，又
    證人甲○○稱係撥打被告之行動電話與之聯繫購買毒品之情
    ，亦與卷附之通聯紀錄不合，自難認證人甲○○之上開證述
    確係真實可信。又證人甲○○經原審及本院合法傳喚、拘提
    均未到庭，而其於警詢中之上開陳述未具有較可信之特別情
    況，則證人甲○○於警詢時之陳述不得作為認定被告犯行之
    證據。
  (五)被告於93年9 月20日，在上開百合卡拉OK後方停車場，遭查
    獲之第二級毒品甲基安非他命17包（實稱毛重49.505公克）
    、吸食器1 組、玻璃球管1 個、空夾鏈袋22只，業經原審法
    院93年度簡上字第135 號刑事判決認定係被告施用第二級毒
    品甲基安非他命所持有之物，而同日所扣得之磅秤及現金則
    認與被告施用毒品犯行無涉，該判決已於94年3 月16日確定
    ，臺灣屏東地方法院檢察署亦於94年6 月15日以屏檢瑞穆94
    執911 字第12342 號函將磅秤及現金發還被告等情，有上開
    刑事判決、臺灣屏東地方法院檢察署函在卷足憑（見94年度
    核退偵字第41號卷第128 、129 、134 頁）。上開扣案之甲
    基安非他命17包、吸食器1 組、玻璃球管1 個、空夾鏈袋22
    只，均屬被告施用第二級毒品甲基安非他命所用之物；而電
    子磅秤雖屬販毒者必備之物，但並非持有電子磅秤者均有販
    賣毒品犯行；本件並無確切之證據足證上開扣案之物品係供
    被告販賣第二級毒品甲基安非他命所用或所得之物，殊不得
    因被告持有上開物品即推論被告必有販賣甲基安非他命犯行
    。
  (六)綜上所述，本件公訴人所舉之證據尚不足以證明被告有販賣
    第二級毒品甲基安非他命犯行。此外，公訴人復未提出其他
    積極證據以證明被告確有公訴意旨所指犯行。本件應屬不能
    證明被告犯罪，揆諸前揭說明，自應為被告無罪之諭知。
五、原審因而以不能證明被告犯販賣第二級毒品罪，而為被告無
    罪之諭知，核無違誤。檢察官上訴意旨，猶執前詞，指摘原
    判決不當，為無理由，應予駁回。
據上論斷，應依刑事訴訟法第368 條，判決如主文。
本案經檢察官方娜蓉到庭執行職務。
中　　華　　民　　國　　96　　年　　6 　　月　　1 　　日
                  刑事第九庭    審判長法  官  翁慶珍
                                      法  官  陳  箐
                                      法  官  范惠瑩
以上正本證明與原本無異。
檢察官如不服本判決應於收受本判決後10日內向本院提出上訴書
狀，其未敘述上訴理由者，並得於提起上訴後10日內向本院補提
理由書狀（均須按他造當事人之人數附繕本）「切勿逕送上級法
院」。
中　　華　　民　　國　　96　　年　　6 　　月　　1 　　日
                                      書記官  吳華榮
